臺灣高等法院刑事判決　　　　　 100年度重上更(四)字第81號
上　訴　人
即　被　告　黃柏仁
選任辯護人　梁水源律師（法律扶助律師）
上列上訴人因違反毒品危害防制條例案件，不服臺灣士林地方法
院93年度訴字第228號，中華民國93年9月17日第一審判決（起訴
案號：臺灣士林地方法院檢察署92年度偵字第3640、6331、7507
、9156號），提起上訴，經判決後，由最高法院第四次發回更審
，本院判決如下：
    主  文
原判決撤銷。
黃柏仁販賣第二級毒品，累犯，處有期徒刑柒年壹月；扣案之電
子磅秤壹台及分裝袋玖拾個沒收，暨未扣案之犯罪所得新臺幣壹
仟元沒收之，如全部或一部不能沒收時，以其財產抵償之。又持
有第二級毒品，累犯，處有期徒刑拾月，減為有期徒刑伍月。扣
案之第二級毒品甲基安非他命壹包（驗餘淨重參壹點零捌公克）
沒收銷燬之。應執行有期徒刑柒年貳月；扣案之第二級毒品甲基
安非他命壹包（驗餘淨重參壹點零捌公克）沒收銷燬之；扣案之
電子磅秤壹台及分裝袋玖拾個沒收，暨未扣案之犯罪所得新臺幣
壹仟元沒收之，如全部或一部不能沒收時，以其財產抵償之。
    事  實
一、黃柏仁曾因犯持有第二級毒品罪，經法院判處有期徒刑4月
    確定，於民國90年4月25日易科罰金執行完畢。詎其明知甲
    基安非他命（檢察官起訴書記載為安非他命，業經蒞庭檢察
    官於本院前審當庭更正為甲基安非他命）係中央主管明令公
    告禁止持有、販賣之第二級毒品，竟基於意圖販賣第二級毒
    品甲基安非他命以營利之犯意，於91年12月16日晚上8時14
    分、41分許，由黃隆昇先在其位於臺北市○○街300巷44弄7
    號住處附近，以公用電話00000000號（裝設於同街339巷3弄
    1號前）撥打黃柏仁持用之0000000000號行動電話，與黃柏
    仁聯絡確認後，再於同日晚上9時許（起訴書誤載同日晚上8
    時許）至臺北市○○○路○段188巷10號2樓（起訴書誤繕為
    同址4樓）黃柏仁住處門口，以新臺幣（下同）1千元之代價
    ，向黃柏仁購得甲基安非他命1包（淨重0.77公克，驗餘淨
    重0.76公克）。嗣同日晚上9時許，黃隆昇購得毒品後欲離
    去，甫行至臺北市○○○路○段190號前時，因行跡可疑遭警
    盤檢，而自動交出其甫向黃柏仁購得之前開甲基安非他命，
    並供出上情，經員警循線於92年1月2日下午6時許，持搜索
    票至黃柏仁住處搜索，扣得黃柏仁所有供販賣第二級毒品所
    用之電子磅秤1台及持用之行動電話1支（內含門號00000000
    00號之SIM卡1張），及預備供販賣毒品所用之分裝袋90個。
    又黃柏仁因其友人林文清無毒品甲基安非他命來源，央求其
    代購，乃另萌持有第二級毒品甲基安非他命之犯意，與林文
    清合資購買，由黃柏仁聯繫毒販後，帶領林文清，於92年6
    月20日晚上11時許，至臺北縣汐止市（現改制為新北市汐止
    區○○○○路郵局前，向一名年約40號餘歲、綽號「阿秀」
    之真實姓名年籍均不詳之成年女子以2萬餘元之代價購得甲
    基安非他命1包（淨重31.35公克，驗餘淨重31.08公克）後
    予以持有。嗣於92年6月21日凌晨3時30分許，返回前揭住處
    時，適臺北市政府警察局大安分局員警據報持搜索票前往搜
    索，黃柏仁見狀，乃將上開甫購得持有之甲基安非他命1包
    丟於其前揭住處之公寓樓梯間，惟仍經警搜索查獲。
二、案經臺北市政府警察局大安分局報請臺灣士林地方法院檢察
    署檢察官偵查起訴。
    理  由
壹、程序方面
一、按現行刑事訴訟法為保障被告之反對詰問權，排除具有虛偽
    危險性之傳聞證據，以求實體真實之發見，明定被告以外之
    人於審判外之言詞或書面陳述，除法律有規定者外，不得作
    為證據。被告以外之人於檢察事務官、司法警察官或司法警
    察調查中所為之陳述，性質上係屬於傳聞證據，惟基於實體
    發現真實之訴訟目的，如該被告以外之人於審判中，以證人
    身分依法定程序，到場具結陳述，並接受被告之詰問，而其
    陳述與先前在檢察事務官、司法警察官或司法警察調查中所
    為之陳述不符時，依刑事訴訟法第159條之2規定，經比較結
    果，其先前之陳述，相對「具有較可信之特別情況」，且為
    證明犯罪事實存否所「必要」者，亦例外地賦予證據能力（
    最高法院100年台上字第4877號判決要旨參照）。次按法院
    已經依據當事人聲請傳喚證人到庭接受檢辯雙方之交互詰問
    ，則法院既已透過直接、言詞審理方式檢驗過該證人之前之
    證詞，當事人之反對詰問權亦已受到保障得以完全行使之情
    況下，如證人於審判外供述與審判中供述相符時，該等審判
    外證據除有其他法定事由（例如：非基於國家公權力正當行
    使所取得或私人非法取得等，而有害公共利益，即以一般證
    據排除法則為判斷），應認該審判外供述已得透過審判程式
    之詰問檢驗，而取得作為證據之資格，顯然已經構成具備可
    信之特別情狀，當然有證據資格（實務上之作用常為引用該
    等陳述與審判中陳述相符，強化該證人供述之可信度），其
    不符部分，倘係於司法警察、檢察事務官調查中之供述，作
    為認定被告犯罪與否之證據，則需依照刑事訴訟法第159條
    之2規定，斟酌其審判外供述作成外部環境、製作過程、內
    容、功能等情況，認為之前供述較為可信，且為證明犯罪事
    實存否所必要者，仍可肯認其證據資格，而作為認定事實之
    證據。經查：
  (一)證人黃隆昇於警詢時已坦承毒品係向被告購買等語（見第75
    07號偵卷第36、37頁），於檢察官偵查中以被告身份亦為相
    同之陳述（見第1377號偵卷第19頁），嗣於原審及本院前審
    審理詰問時雖改稱：查獲的毒品甲基安非他命是向「林志龍
    」買的，不是向被告買的，是員警刑求要求伊指認被告云云
    （見原審卷第99至109頁、本院上訴卷第214至216頁）。然
    此已與證人林志隆（黃隆昇誤為林志龍）於本院前審到庭證
    稱：伊沒有賣毒品給黃隆昇，且國中以後伊就沒有跟他聯絡
    過等語（見本院上訴卷第283至284頁）未合。又當時對黃隆
    昇製作警訊筆錄之承辦員警張文銘並於原審證稱：伊於91年
    12月17日有製作黃隆昇之警詢筆錄，是黃隆昇在自由意志下
    之陳述，查獲毒品甲基安非他命1包，是黃隆昇主動告知向
    黃柏仁購買，如果黃隆昇有提到林志龍（隆），伊等在筆錄
    就一定會記錄。不可能黃隆昇提及林志龍（隆），而伊等要
    求他講是黃柏仁。當天查獲時伊等並沒有同事在警車上對黃
    隆昇有何肢體接觸，在分局時也沒有員警以腳踹黃隆昇，警
    詢筆錄上的簽名是黃隆昇在自由意志下簽名，伊等不可能在
    公共電話亭中裝置竊聽器竊錄他人通話，除非要偵辦特定重
    大案件，於經過法院核准就個人或住宅電話行監聽，對公共
    電話亭竊聽是不可能的，因該公共電話不是屬特定對象使用
    。伊等如要對公共電話監聽，要經核准再由電信公司掛線監
    聽等語（見原審卷第151至158頁）。按證人黃隆昇所持有之
    毒品究係向「林志龍」所買或向被告所買，對於員警之辦案
    ，要無差別，員警何來動機刑求證人黃隆昇栽贓被告？且證
    人黃隆昇使用公共電話撥打給被告，既係偶然情形，則員警
    如何可能早先即預知而對公共電話採取監聽，證人張文銘上
    揭證詞應屬可採。況且員警查獲證人黃隆昇持有毒品案件之
    時，尚未對被告有何偵查作為，亦未對被告監聽，亦據承辦
    員警張文銘於原審證述在卷（見原審卷第157、158頁），則
    若非證人黃隆昇主動告知員警被告使用門號0000000000號之
    行動電話，員警又如何能於警訊之時即得知2人之通聯記錄
    ，堪認證人黃隆昇警詢之證詞，核與事實相符，自足以採為
    證據。證人黃隆昇於原審亦證稱其於檢察官偵訊時確實未向
    檢察官陳稱被員警毆打，且其當時身上沒有傷勢等情（見原
    審卷第105頁），證人黃隆昇若確有被警刑求，當無可能於
    偵訊時隻字未提，遲至法院才為此主張，實與常情有違，故
    證人黃隆昇稱遭警刑求云云，自不足取。足見證人黃隆昇於
    警詢之陳述，較不易匿飾及衡量其等間之利害關係，且無非
    出於自由意志之情形，其於警詢中所陳向被告購買毒品之細
    節，皆描述詳細具體，並與偵查時所述之內容相符，相較其
    嗣於原審及本院前審上揭不一之證詞，應認其於警詢及偵查
    中之陳述，具有較為可信之特別情況，且該陳述實為證明被
    告犯罪存否所必要，依刑事訴訟法第159條之2規定，應認證
    人黃隆昇於警詢及偵查中所述有證據能力，其於審判中所為
    證述，為迴護被告之詞，不足採信。至被告之辯護人主張：
    證人黃隆昇於警詢之供述，因未全程連續錄音，亦難認具有
    較可信之特別情況云云（見本院更(二)卷第71頁反面、第66頁
    反面至67頁），惟經本院前審向製作91年12月17日黃隆昇警
    詢筆錄之臺北市政府警察局大安分局調取該警詢錄音帶，經
    該局函覆該錄音帶公乙捲已於91年12月17日以北市警安分刑
    字第09165489300號刑事案件移送書隨案移送臺灣士林地檢
    署在案，此有該局93年12月31日北市警安分刑字第09365612
    900號函在卷可稽（見本院上訴卷第132頁），經本院前審再
    向臺灣士林地方法院檢察署調取得知，該卷內已無該次警詢
    錄音帶，亦有該署94年3月8日士檢檔第61 76號函附卷足憑
    （見本院上訴卷第276頁）。故該警詢錄音帶顯已遺失，並
    非未為錄音。況縱令黃隆昇警詢未經全程錄音或錄影，致詢
    問程序不無瑕疵，仍難謂其警詢供述之筆錄無證據能力。
  (二)證人林文清於警詢係以證人身分證稱：被告黃柏仁被查獲之
    毒品，係伊陪同前往台北縣汐止市○○○路郵局前向一名年
    約40歲綽號「阿秀」女子購買的等語（見第6331號偵卷第30
    至32頁），嗣於檢察事務官詢問時亦證稱：伊有看見黃柏仁
    向「阿秀」買安非他命等語（見第6331號偵卷第70至78頁）
    。其嗣於原審時雖改證稱：以前講的都是騙人，是被員警逼
    的，伊的安非他命是向綽號「小熊」買的，「阿秀」是伊隨
    便掰的，都是為了要脫罪云云（見原審卷第116至123頁），
    及於本院證稱：扣案的安非他命是向何人購買，我忘記了，
    不是和被告一起去購買，警詢筆錄所述可能毒癮發作，所以
    可能不太清楚，關於檢察官偵查筆錄部分，時間已久，檢察
    官的偵訊筆錄（按應為檢察事務官詢問筆錄），我渾渾噩噩
    的，可能也不曉得云云（見本院更(四)卷第101頁反面、第102
    頁）。惟經本院審酌上開證人林文清警詢及偵查中筆錄製作
    時，並無暇斟酌利害關係或勾串而為不實陳述、迴護之詞，
    相較其係於原審證稱：警詢所述係被員警逼的云云，及於本
    院審理時證稱：已忘記扣案之安非他命係向人購買，警詢所
    述不清楚云云，迴護被告之情彰彰明甚，堪認證人林文清於
    警詢、檢察事務官詢問之陳述，均具有較為可信之特別情況
    ，且該陳述實為證明被告犯罪存否所必要，依刑事訴訟法第
    159條之2規定，應認證人林文清於警詢及檢察事務官詢問時
    所述有證據能力。
二、毒品危害防制條例就製造、運輸、販賣、意圖販賣而持有、
    轉讓、施用、持有第二級毒品，分別明定其處罰。此等犯罪
    皆以持有第二級毒品，為其基本犯罪事實，僅持有以外之製
    造等罪係以高度行為吸收低度之持有行為，而僅論以該製造
    等罪。故起訴之基本事實如為持有第二級毒品之犯行，法院
    認定之事實又未軼出上開範圍，自應就其持有第二級毒品之
    犯行予以審理。本件檢察官係起訴被告自88年間某日起92年
    8月間，販賣第二級毒品安非他命供林慶釧、黃隆昇、邱丞
    益、林文清等人施用，並於92年6月21日凌晨3時30分許，在
    被告住處樓梯口，扣得毒品（甲基）安非他命1包驗餘淨重
    31.08 公克等犯罪事實，僅認被告係單純持有毒品甲基安非
    他命行為，並未指述係供販賣之用或與販賣犯行有關。另被
    告於被查獲當日所採集之尿液，經送檢驗結果，並未檢出有
    甲基安非他命之陽性反應（見第740號毒偵卷），亦難認係
    已供施用而持有。但依上開起訴書之記載，其持有之行為，
    既已起訴，本院自應予以審理，合先敘明。
貳、實體方面
甲、有罪部分
一、訊據上訴人即被告黃柏仁矢口否認有販賣毒品犯行，辯稱：
    伊並沒有販賣甲基安非他命給黃隆昇，黃隆昇係因家中有父
    母在，無法在家裡吸食安非他命，所以打電話給伊是要跟伊
    借地方吸食，但他於91年12月16日晚上以公共電話聯絡伊時
    ，伊與太太正在饒河街夜市逛街，並不在家，且當天伊很晚
    才返家，回到家之後，也沒有看到黃隆昇云云。另被告坦認
    前揭扣案之安非他命1包係其與證人林文清一起購買持有之
    事實（見本院更(四)卷第106至108頁，惟辯稱：該安非他命係
    證人林文清藏置於其住處樓下的，非其所為云云。經查：
  (一)被告販賣第二級毒品予黃隆昇部分
  1.證人黃隆昇於91年12月16日晚間9時許因持有毒品甲基安非
    他命1包，經警在被告住處附近之臺北市○○○路○段190號
    前查獲之事實，業據證人黃隆昇於警詢及查獲本案之員警張
    文銘於原審證述在卷（見第1377號毒偵卷第7頁、原審卷第
    150至158頁），互核相符。而證人黃隆昇經警查獲後即於警
    詢時供稱：毒品甲基安非他命係於91年12月16日晚上8時20
    至45分左右，伊在被告住家（按應係證人住處之誤，如後述
    ）附近使用公共電話打0000000000給被告，表示要向他購買
    1 千元甲基安非他命，被告說他人在外面，後來他回家，伊
    才到他家二樓大門口與他交易購買毒品，購得毒品後欲離去
    時在路口，為警發現而當場在伊身上起出毒品等語（見同上
    偵查卷第7頁）；於偵查時亦供承：員警於12月16日在伊身
    上查獲之安非他命，那是向被告買的等語（見同上偵查卷第
    25頁）。又被告持用之門號0000000000之行動電話與裝設在
    臺北市○○街339巷3弄1號前（即證人黃隆昇位於同街300巷
    44弄7號住處附近）之00000000號之公共電話，確實於91年
    12月16日當晚8時14分、8時41分有通聯之事實，此有遠傳電
    信公司92年5月8日檢送之通聯紀錄（見第7507號偵卷第14、
    15頁）及中華電信股份有限公司臺北東區營運處服務中心92
    年9月8日函暨檢送之用戶基本資料附卷可稽（見第7507號偵
    卷第85至88頁）。至門號0000000000之行動電話雖為顏德龍
    申請，然為被告使用之事實，亦據證人顏德龍證述無訛（見
    第7507號偵卷第59、60頁），且經被告供承證人黃隆昇與其
    確有上開通聯之事實無訛（見本院更(四)卷第44頁反面、第45
    頁、第108頁），並有為警自被告住處扣案之門號000000000
    0之行動電話1具（含SIM卡）可資佐證。另證人黃隆昇前揭
    所述係以裝設在被告住處附近之公用電話撥打被告持用之00
    00000000號行動電話乙節，雖與前揭公用電話依中華電信函
    覆所載裝設在證人住處附近不盡相符，惟此可能係陳述或筆
    錄錯載所致，仍無礙於證人黃隆昇所證交易毒品甲基安非他
    命之聯絡情節，與前揭通聯紀錄相符之認定。又證人黃隆昇
    於91年12月16日晚上9時許，離開被告住處，甫行至臺北市
    ○○○路6段190號前，即為警查獲並扣得之晶體1包經送驗
    結果，成分為毒品甲基安非他命，淨重0.77公克，驗餘淨重
    0.76公克乙節，亦有臺北市政府警察局92年3月14日北市鑑
    毒字第1261號鑑驗通知書1件附卷可稽（見第1377號毒偵卷
    第58、59頁），核與黃隆昇上揭證詞悉相符合。益徵證人黃
    隆昇確有以1千元向被告購買甲基安非他命之情。證人黃隆
    昇嗣於審理中作證時翻異前詞，顯係迴護被告之詞，殊難採
    信，故被告於前揭時地販賣甲基安非他命予黃隆昇之事實，
    應堪認定。
  2.被告之辯護人於本院前審聲請調查自黃隆昇扣案甲基安非他
    命有無被告之指紋，惟查本院前審業於94年2月17日將甲基
    安非他命函送內政部警政署刑事警察局鑑定，其結果呈現紋
    線不清無法鑑定情形（見本院上訴卷第278頁），且案發迄
    今已逾9年之久，更難期待有清晰紋線堪予鑑定，故無查驗
    之必要。
  3.被告雖曾辯稱：黃隆昇是因他有竊盜摩托車，伊報警抓他，
    他對伊有成見云云。惟證人黃隆昇於91年12月16日為警查獲
    後即供出向被告購買毒品之細節，而依證人黃隆昇之本院被
    告前案紀錄表所載，其於92年11月間始因竊盜案件經臺灣基
    隆地方法院檢察署以92年度偵字第3770號偵辦，顯然被告上
    揭辯解，核與事實不符，無足採信。
  4.此外，復有自被告住處查獲之販賣毒品用之電子磅秤1台、
    預備販賣毒品用之分裝袋90個扣案可資佐證，被告雖辯稱分
    裝袋係其母親分裝藥物所用云云，惟分裝袋多達90個，且係
    自被告住處搜得，而黃隆昇向被告購買毒品係以分裝袋包裝
    ，且依證人林文清於偵訊證稱：伊看過被告用電子秤秤過甲
    基安非他命，並用分裝袋來分裝甲基安非他命等語（見第63
    31號偵卷第127頁），顯然被告將甲基安非他命用電子秤過
    後再分裝出售，故扣案分裝袋核與被告分裝毒品後再販賣之
    事實相符，應認係被告預備販毒安非他命所用。
  5.復本件雖因被告否認有販賣甲基安非他命與黃隆昇之犯行，
    致無法查知其販賣甲基安非他命之利得，惟按甲基安非他命
    等毒品，本無一定之公定價格，是其各次買賣之價格，當亦
    各有差異，或隨供需雙方之資力、關係之深淺、需求之數量
    、貨源之充裕與否、販賣者對於資金之需求程度，以及政府
    查緝之態度，進而為各種不同之風險評估，而為機動性之調
    整，是其價格標準，自非一成不變，且販賣者從各種「價差
    」或「量差」或「純度」謀取利潤方式，亦有差異，然其所
    圖利益之非法販賣行為目的，則屬相同，並無二致。因之，
    販賣利得，除經被告坦承，或因帳冊記載致價量至臻明確外
    ，確實難以究其原委。然按一般民眾之普遍認知，毒品價格
    非低、取得不易，且毒品交易向為政府查禁森嚴且重罰不寬
    貸，衡諸常情，倘非有利可圖，殊無必要甘冒持有毒品遭查
    獲、重罰之極大風險，無端親送至交易處所，或於自身住處
    附近交易毒品之理。從而，舉凡有償交易，除確有反證足資
    認定係基於某種非圖利本意之關係外，通常尚難因無法查悉
    其買進、賣出之差價，而諉無營利之意思，或阻卻販賣犯行
    之追訴，致知過坦承者難辭重典，飾詞否認者反得逞僥倖，
    而失情理之平。經查，被告為智識正常之成年人，對於甲基
    安非他命價格昂貴，取得不易，毒品交易為政府檢警機關嚴
    予取締之犯罪，法律並就此懸有重典處罰，當知之甚稔，而
    被告與證人黃隆昇非親非故，僅屬一般交往，倘無從中賺取
    差價或投機貪圖小利，豈有甘冒重典，依購入價格轉售或代
    購之理？是以被告主觀上具有營利之意圖乙節，灼然至明。
  (二)被告持有第二級毒品部分
  1.被告前揭與證人林文清合資至臺北縣汐止市向綽號「阿秀」
    之女子購買甲基安非他命1包之事實，業據被告於本院審理
    時坦認在卷（如上述）。而證人林文清除於本院證述與被告
    合資購買毒品之情（見本院更(四)卷第101頁反面）外，並於
    警詢、偵訊證稱：其於92年6月20日晚間11時許，陪同被告
    至臺北縣汐止市○○○路郵局前向綽號「阿秀」之女子販入
    毒品甲基安非他命1包，返回住處時，適臺北市政府警察局
    員警據報持搜索票前往搜索，被告見狀，乃將持有之毒品丟
    棄於臺北市○○○路○段188巷10號住家之公寓樓梯間，經警
    搜索扣案等語（見第6331號偵卷第31、32、74至76、126、
    127頁），核與證人即承辦員警謝政安於原審所證述查獲情
    節相符（見原審卷第110至114頁），且有原審搜索票及臺北
    市政府警察局大安分局92年6月21日搜索筆錄等件影本在卷
    可稽（見第6331號偵卷第16、17頁）。又為警查扣案之晶體
    1包經送驗結果，檢出第二級毒品甲基安非他命成分，淨重
    31.35公克，取0.27公克鑑驗用罄，驗餘淨重31.08公克，亦
    有內政部警政署刑事警察局92年7月29日刑鑑字第092013149
    4號鑑驗通知書1件附卷可佐（見第6331號偵卷第93頁），足
    認被告與證人林文清合資購買所持有者確為第二級毒品甲基
    安非他命。又此部分因尚乏積極證據足資被告購入後係供販
    賣之用或與販賣犯行有關，及被告於被查獲當日所採集之尿
    液，經送檢驗結果，並未檢出有甲基安非他命之陽性反應（
    見第740號毒偵卷），亦難認係已供施用而持有，是僅認被
    告係單純持有毒品甲基安非他命行為。
  2.至證人林文清於原審雖翻異前詞，改稱：查獲的毒品並非被
    告買來的，是伊前幾天藏在樓梯間的，藏的很隱密，之後再
    發簡訊給謝政安小隊長想要讓他撲個空，結果卻讓小隊長找
    到毒品云云，然據證人即謝政安小隊長對於查獲過程於原審
    證稱：當日是得到林文清簡訊之線報稱被告買到毒品，所以
    伊等才到其住處外埋伏，凌晨3時半許，看到被告及林文清
    一起回來，伊等就上前，被告看到伊等從對面騎樓衝出，就
    在大門外出手把1包七星香煙盒往騎樓裡面丟。伊確認當時
    該七星香煙盒是被告丟出的，因伊等一直注意被告的動作，
    被告當時另1手是提著1瓶高梁酒等語（見原審卷第110至114
    頁），足證毒品原為被告持有，並非藏在樓梯間。再稽之本
    案毒品安非他命淨重達31.35公克，價值不菲，證人林文清
    豈會將安非他命藏置於一般公眾得出入之樓梯間？至92年6
    月21日被告與林文清被逮捕時所扣案之電子秤1台及香煙盒1
    個經化驗結果，未發現可資比對之指紋，另扣案安非他命1
    包包裝袋，經化驗結果所顯現之指紋，均因紋線不清，無法
    比對，固有內政部警政署刑事警察局94年刑紋字第09400321
    80號、第0000000000號鑑驗書附卷可稽（見本院上訴卷第27
    7、278頁），亦不能證明該等證物非屬被告所有。是證人林
    文清於原審中所稱上揭更異之情，僅係迴護被告所為，核非
    事實，無足取信。至被告之辯護人於本院前審爭執七星煙盒
    尚無被告指紋，非被告所有云云，不僅與被告上開於本院審
    理時之自白相違，且本案員警確有於被告住處1樓樓梯口間
    地上查獲安非他命淨重達31.35公克，並有被告與煙盒現場
    照片影本為證（見第6331號偵卷第45至46頁），警方顯無在
    現場將甲基安非他命置入煙盒之必要性，故辯護人此部分主
    張，無足為有利被告之認定。
  (三)綜上所述，被告上揭辯詞，顯係臨訟卸責之詞，無足採信。
    本件事證明確，被告販賣及持有第二級毒品犯行均洵堪認定
    ，應依法論科。
二、法律修正後之比較適用
  (一)被告行為後，毒品危害防制條例於98年5月20日修正公布，
    並自同年11月20日施行，就毒品危害防制條例第4條第2項販
    賣第二級毒品，僅罰金刑修正從新臺幣7百萬元提高為新臺
    幣1千萬元，及就持有第二級毒品部分，則於同條例第11條
    第4項增訂持有第二級毒品純質淨重20公克以上者之加重刑
    責規定，經比較新舊法，應以舊法即行為時之規定較有利於
    被告。
  (二)被告行為後，刑法業經修正，並自95年7月1日生效施行，有
    關本件情形：
  1.毒品危害防制條例第4條第2項之販賣第二級毒品罪，及同條
    例第11條第2項均有（併科或單科）罰金刑之規定，因刑法
    第33條第5款業經修正，罰金最低額由銀元1元提高為新台幣
    1 千元以上，並以百元為單位，經新、舊法比較，應以行為
    時之刑法第33條第5款規定有利於被告。
  2.刑法第47條累犯之規定，第47條第1項修正為：「受徒刑之
    執行完畢，或一部之執行而赦免後，5年以內故意再犯有期
    徒刑以上之罪者，為累犯，加重本刑至二分之一」，亦即新
    法累犯之要件已有限縮，自屬法律有變更，但經比較新舊法
    ，被告均係累犯，是修正後刑法關於累犯之規定，並無較有
    利於被告之情形。
  3.刑法第51條數罪併罰方面，其中刑法第51條第5款規定由：
    「宣告多數有期徒刑者，於各刑中之最長期以上，各刑合併
    之刑期以下，定其刑期。但不得逾二十年」，修正為：「宣
    告多數有期徒刑者，於各刑中之最長期以上，各刑合併之刑
    期以下，定其刑期。但不得逾三十年」，修正前刑期最高為
    20年，修正後為30年，自以修正前之規定有利於被告。
  4.綜上比較結果，並本於統一性及整體性原則，修正前刑法之
    規定較有利於被告，故爰一體適用修正前之刑法論處。
三、查甲基安非他命為毒品危害防制條例第2條所列之第二級毒
    品，依法不得販賣、持有。是核被告販賣甲基安非他命予黃
    隆昇所為，係犯92年7月9日修正公布之毒品危害防制條例第
    4條第2項之販賣第二級毒品罪；另被告與證人林文清合購持
    有甲基安非他命之行為，核係犯同條例第11條第2項之持有
    第二級毒品罪。被告販賣甲基安非他命予黃隆昇前，持有甲
    基安非他命之低度行為，應為販賣甲基安非他命之高度行為
    所吸收，不另論罪。又被告有如事實欄所載犯罪及執行情形
    ，有本院被告全國前案紀錄表在卷足憑，其於有期徒刑執行
    完畢後5年內再犯前開二罪，均應依法加重其刑，惟販賣第
    二級毒品罪之法定刑無期徒刑部分依法不得加重，僅就有期
    徒刑及罰金刑部分加重之。
乙、不另為無罪之諭知部分
一、公訴意旨另以：被告復基於販賣第二級毒品之概括犯意，連
    續於(一)91年11月間以每包1千元至2千元不等之代價，在其住
    處前販賣毒品甲基安非他命予林慶釧3次；(二)91年12月13日
    下午3時許，在其住處以每包1千5百元之代價，販賣甲基安
    非他命予黃隆昇乙次；(三)92年5月初起至同年6月15日凌晨零
    時，在其住處以每包1千元之代價，販賣甲基安非他命予邱
    丞逸10多次；(四)自88年間某日起至92年8月間某日止，在其
    住處以每包2千元至3千元不等之代價，販賣甲基安非他命予
    林文清多次。因認被告此部分亦涉有連續販賣第二級毒品罪
    嫌云云。
二、按被告未經審判證明有罪確定前，推定其為無罪；又犯罪事
    實應依證據認定之，無證據不得認定犯罪事實；又不能證明
    被告犯罪者，應諭知無罪之判決，刑事訴訟法第154條第1項
    、第2項及第301條第1項分別定有明文。又事實之認定，應
    憑證據，如未能發現相當證據，或證據不足以證明，自不能
    以推測或擬制之方法，為裁判基礎，最高法院40年度臺上字
    第86號判例參照。另認定犯罪事實所憑之證據，雖不以直接
    證據為限，間接證據亦包括在內；然而無論直接或間接證據
    ，其為訴訟上之證明，須於通常一般之人不致有所懷疑，而
    得確信其為真實之程度者，始得據為有罪之認定，倘其證明
    尚未達到此一程度，而有合理之懷疑存在時，即無從為有罪
    之認定，最高法院76年度台上字第4986號判例參考。次按共
    犯（指共同正犯、教唆犯、幫助犯）之為證人者，其所為不
    利於正犯之證詞，依刑事訴訟法第156條第2項之規定，仍應
    調查其他必要之證據，以察其是否與事實相符，藉以限制其
    證據價值；而對向正犯之立為證人，如購買毒品者之指證某
    人為販毒者是，雖非屬共犯證人之類型，但其陳述因有獲邀
    減刑誘因之利害關係，本質上存有較大之虛偽危險性，為擔
    保其真實性，依上開規定之同一法理，仍應認為有補強證據
    之必要性。而所謂補強證據，係指該證人之陳述本身以外之
    別一證據，而與其陳述具有關連性，並因兩者之相互利用，
    而得以證明其所指之犯罪事實具有相當程度之真實性者而言
    。至於證人之屬於對向共同正犯者，縱其二人以上所證述之
    內容一致，其證據價值仍與對向正犯之陳述無殊，究非屬陳
    述本身以外之另一證據，自不足以謂對向共同正犯所為之陳
    述相互間即得作為其所陳述犯罪事實之補強證據(最高法院
    99年度台上字第6303號判決意旨參照)。
三、公訴人認被告涉有前揭販賣第二級毒品罪嫌，無非係證人林
    慶釧、黃隆昇、邱丞逸、林文清等人於警詢時之證述，及扣
    案之安非他命、電子磅秤等物為其主要論據。惟訊據被告黃
    柏仁堅決否認有此部分犯行。經查：
  (一)證人林慶釧雖於警詢中證稱：最近1次是在92年1月28日凌晨
    吸食安非他命，吸食的安非他命是向被告以1包售價1千元購
    得，伊是撥打被告0000000000號行動電話聯絡交易云云（見
    第3640號偵卷第18、19頁），然臺北市政府警察局大安分局
    向遠傳電信股份有限公司調閱被告使用之上揭行動電話92年
    1月28日當日雙向通聯紀錄結果，並未查得證實有通聯之事
    實，此有臺北市政府警察局大安分局92年6月23日函在卷可
    稽（見第3640號偵卷第35、36頁），該局雖認「因林慶釧與
    黃嫌聯絡均使用公用電話，因此通聯紀錄並無法顯示受話方
    紀錄」，然此已與證人林慶釧於警詢所稱係撥打被告之0000
    000000號行動電話聯絡交易等語不符，且未有證據證明林慶
    釧及被告均使用公用電話，以致不能認定其等雙方有通聯紀
    錄之事實。何況，證人林慶釧於檢察事務官詢問時，即堅稱
    並未向被告購買安非他命，是員警指明被告名字要其說的等
    語（見第3640號偵卷第89、90頁），事後證人林慶釧迭經原
    審傳、拘均無著，稽之林慶釧警詢供述之原因是因持有失竊
    身份證經警查獲，於警詢中再供出向被告購買毒品，斯時警
    方既未偵查林慶釧涉嫌施用毒品，亦未偵查被告販賣毒品予
    林慶釧，林慶釧如何會主動供述此等事實，甚有疑問，是林
    慶釧警詢所供是否事實，因未有其他事證相佐，難以採信，
    被告此部分被訴犯罪事實，尚屬不能證明。
  (二)又上開公訴意旨指訴被告涉有販賣毒品之事實，對向犯即購
    買毒品之證人黃隆昇、邱丞逸、林文清等人固於警詢或偵查
    中陳述有向被告購買毒品等情，惟公訴人除前開有罪部分（
    即被告於91年12月16日晚上9時許販賣予黃隆昇）外並無再
    舉補強證據證明之，而證人陳俊凱雖於警詢陳稱：被告有販
    賣安非他命等語，及證人林文清於檢察事務官詢問時供稱：
    伊看過他（即被告）賣安非他命給一些伊不知道名字的人，
    於偵查中證稱：伊跟被告很熟，知道他有在賣安非他命各等
    語，然證人陳俊凱、林文清並未明確證述其於上開時間確有
    見聞過上訴人販賣毒品甲基安非他命予黃隆昇等人之事實，
    自難僅據其2人之泛泛說詞，而作為證人黃隆昇等人所述上
    開犯罪事實（即被告於前述時間販賣甲基安非他命予黃隆昇
    、邱丞逸、林文清等人）之補強證據。而黃隆昇等4位證人
    嗣後亦否認有向被告購買毒品，則被告究有無如公訴人所指
    訴之上開犯行，已難查考，而無法其他補強證據。
  (三)至證人邱丞逸雖於92年4月間因施用第二級毒品經法院裁定
    送觀察、勒戒，證人林文清則有多次毒品前科，並於92年3
    月間因施用第二級毒品經起訴、刑判，固有其等2人之本院
    被告前案紀錄表在卷可按，然上開案件均係公訴人指訴被告
    販賣第二級毒品予其等時間之前，自難認與其等指證被告於
    92年6月15日凌晨零時許、同年7月16日販賣毒品甲基安非他
    命供其施用犯罪事實具有關連性，即遽以邱丞益、林文清有
    施用毒品之紀錄及被判刑各情，認邱丞益、林文清所供述被
    告販賣毒品甲基安非他命供其等施用犯罪事實業經補強，並
    資以為對被告論罪依據。
  (四)另證人林文清雖曾因於本案審理時為虛偽陳述之證述，而觸
    犯偽證罪被判刑確定乙情，固其本院被告前案紀錄表可憑，
    惟經本院調取其所犯偽證案件全卷（即臺灣士林地方法院93
    年度訴字第768號及本院94年度上訴字第2001號）查明，證
    人林文清於該案係就警察於92年6月21日凌晨在被告住處樓
    下查扣之甲基安非他命1包為何人所有及藏置乙節，坦認為
    虛偽不實之證述，而上開查獲之甲基安非他命並無證據足資
    佐證被告被訴販賣之犯行，已如上述。是證人林文清前揭因
    偽證被判刑之事實，亦無法資為林文清供述被告販賣毒品甲
    基安非他命供其施用犯罪事實之補強證據，併此敘明。
  (五)綜上所述，上開公訴人指訴部分，僅係對向犯即購買毒品之
    證人黃隆昇、邱丞逸、林文清等人於警詢或偵查中陳述有向
    被告購買毒品等情，尚無補強證據證明之，依罪疑唯輕，即
    應為有利於被告之認定，是此部分犯罪尚屬不能證明，惟因
    公訴人認此部分與前揭有罪之販賣第二級毒品部分，具有連
    續犯之裁判上一罪關係，爰不另為無罪之諭知。
丙、撤銷改判之理由
    原審對被告予以論罪科刑，固非無見，惟查：(一)被告行為後
    ，毒品危害防制條例於98年5月20日修正公布，並自同年11
    月20日施行，就毒品危害防制條例第4條第2項販賣第二級毒
    品，僅罰金刑修正從新臺幣7百萬元提高為新臺幣1千萬元，
    及於同條例第11條第4項增訂持有第二級毒品純質淨重20公
    克以上者之加重刑責規定，原審未及為新舊法之比較，容有
    未合。(二)被告於91年12月16日販賣安非他命予黃隆昇之時間
    ，原判決書第3頁倒數第8行記載為92年12月16日，容有錯誤
    。(三)公訴人起訴如前述（即不另為無罪諭知部分），因僅對
    向犯即購買毒品之黃隆昇、邱丞逸、林文清等人於警詢或偵
    查中之證詞，並無其他補強證據證明之，原判決對被告逕以
    論罪科刑，自有違誤。(四)依起訴書之記載，被告於92年6 月
    21日持有第二級毒品甲基安非他命之行為，既已起訴，原審
    自應予以審理。乃原判決僅就扣案之毒品諭知沒收銷燬之，
    就檢察官所起訴之持有第二級毒品犯行未予審理，顯有已受
    請求之事項未予判決之違背法令。被告上訴意旨否認販賣甲
    基安非他命予黃隆昇，固為無理由，惟其上訴否認販賣毒品
    予邱丞逸、林文清等人則為有理由，且原判決有前揭可議之
    處，自應由本院將原判決予以撤銷改判。爰審酌被告曾有多
    次施用毒品前科，有本院前案紀錄表在卷可按，素行不佳，
    販賣毒品危害國民健康，且擾亂社會治安，乃普世嚴重之社
    會問題，被告僅為圖得不法利益販賣毒品，對社會危害甚鉅
    ，及持有大量毒品恐造成毒品氾濫，增加吸毒人口，戕害他
    人身心，兼衡被告之智識程度、犯罪動機、目的、手段、販
    賣毒品次數、所得財物及持有毒品之重量，暨犯後態度等一
    切情狀，量處如主文第二項所示之刑。又被告於本案犯罪時
    間係在96年4月24日以前，其中所犯之持有第二級毒品罪符
    合中華民國九十六年罪犯減刑條例有關減刑之規定，爰依該
    條例第2條第1項第3款之規定減其刑期2分之1即減為有期徒
    刑5月（另所犯販賣第二級毒品罪，因宣告刑已逾有期徒刑1
    年6月，依同條例第3條第1項第7款規定不在減刑之列），並
    於減刑後與不得減刑之販賣第二級毒品罪宣告刑部分，定其
    應執行有期徒刑7年2月。復按毒品危害防制條例第19條第1
    項規定犯該條例第4條之罪者，其供犯罪所用之物，沒收之
    ，係刑法第38條第1項第2款、第3項但書之特別規定，採義
    務沒收主義（最高法院93年度台上字第2948號判決採同見解
    ）。本案為警於92年1月2日在被告住處查扣之電子磅秤1台
    乃被告所有並供販賣毒品之工具，業據證人林文清供述在卷
    （見第6331號偵卷第127頁），應依毒品危害防制條例第19
    條第1項規定沒收之。另扣案之分裝袋90個，被告雖辯稱係
    伊母親分裝藥物所用云云，惟分裝袋多達90個，且係自被告
    住處搜得，被告並於扣押物品目錄表「所有人／持有人／保
    管人」欄簽名，應認係被告預備供販賣毒品所用之物，應依
    刑法第38條第1項第2款規定宣告沒收（最高法院93年度台上
    字第2190號判決採同一見解）。至未扣案之被告販賣毒品予
    黃隆昇所得1千元亦應依同條例第19條第1項之規定諭知沒收
    ，如全部或一部不能沒收時，則以其財產抵償之。另扣案之
    毒品甲基安非他命1包（驗餘淨重31.08公克），為違禁物，
    應於被告所犯之持有第二級毒品罪刑項下，依毒品危害防制
    條例第18條第1項之規定諭知沒收銷燬之。另扣案被告持用
    之行動電話（含門號0000000000號SIM卡1張），為顏德龍所
    申請，且其陳稱係供黃顏素卿女兒使用而申請，不知道為何
    會變成黃柏仁在使用等情，業據證人顏德隆證述在卷（見第
    7507號偵卷第59頁），被告亦供稱：0000000000的SIM卡是
    顏德龍要讓伊母親使用的，顏德龍是伊舅舅，他並沒有要讓
    伊使用等語（見本院更二審卷第54頁反面），從而，既無證
    據足認顏德龍有將上開SIM卡贈予被告所有之意，難認係被
    告所有之物，及員警於92年6月21日凌晨在被告住處查獲之
    電子磅秤1台及行動電話乙具（內含門號0000000000號之SIM
    卡），並無證據足資認定被告所有並供販賣毒品所用之物，
    均無從併依上揭條例第19條第1項沒收，附此敘明。
丁、至檢察官函請原審併案審理之被告販賣毒品予高清水部分（
    即臺灣士林地方法院檢察署92年度偵字第11463號案件）：
    因證人高清水雖供稱其係透過陳俊凱向上訴人購買毒品甲基
    安非他命，但此已為證人陳俊凱所否認，縱認屬於對向共同
    正犯之高清水、陳俊凱之證述一度合致，依前揭判決意旨說
    明，仍難謂足以作為其等所陳述之被告販賣甲基安非他命犯
    罪事實之補強證據，是此部分應屬犯罪不能證明，即無從認
    與本案有罪部分有裁判上一罪關係。故此之併案部分退回檢
    察官另行處理，附此敘明。
據上論斷，應依刑事訴訟法369條第1項前段、第364條、第299條
第1項前段，92年7月9日修正公布之毒品危害防制條例第4條第2
項、第11條第2項、第18條第1項前段、第19條第1項，刑法第11
條前段、第2條第1項前段、第38條第1項第2款、第47條第1項、
第51條第5款（修正前），中華民國九十六年罪犯減刑條例第2條
第1項第3款、第7條，判決如主文。
本案經檢察官莊俊仁到庭執行職務。
中    華    民    國   100    年    12    月    2     日
            刑事第二十庭  審判長法  官  楊力進
                                法  官  林海祥
                                法  官  王世華
以上正本證明與原本無異。
販賣第二級毒品部分，如不服本判決，應於收受送達後十日內向
本院提出上訴書狀，其未敘述上訴之理由者並得於提起上訴後十
日內向本院補提理由書（均須按他造當事人之人數附繕本）「切
勿逕送上級法院」。
持有第二級毒品部分，不得上訴。
                                      書記官  林初枝
中    華    民    國   100    年    12    月    8     日
附錄：本案論罪科刑法條全文
92年7月9日修正公布之毒品危害防制條例第4條第2項
製造、運輸、販賣第二級毒品者，處無期徒刑或7年以上有期徒
刑，得併科新臺幣7百萬元以下罰金。
毒品危害防制條例第11條第2項
持有第二級毒品者，處2年以下有期徒刑、拘役或新臺幣3萬元以
下罰金。